【裁判字號】    89,易,491
【裁判日期】    900309
【裁判案由】    詐欺
【裁判全文】
臺灣臺南地方法院刑事判決                          八十九年度易字第四九一號
    公  訴  人  臺灣台南地方法院檢察署檢察官
    被      告  乙○○
    選任辯護人  施煜培
                施承典
    被      告  丙○
右列被告等因詐欺案件，經檢察官提起公訴 (八十七年度偵字第一二三一二號)，及
移送併辦（八十八年度偵字第七三二八號）本院判決如左：
    主  文
乙○○及丙○均無罪。
    理  由
一、公訴意旨如附件起訴書所載。
二、按犯罪事實，應依證據認定之，無證據不得推定其犯罪事實，又不能證明被告犯
    罪者，應諭知無罪之判決，刑事訴訟法一百五十四條、第三百零一條第一項分別
    定有明文。復按詐欺以行為人意圖為自己或第三人不法之所有，以詐術使人將本
    人或第三人之物交付或因而得財產上不法利益或使第三人得之為構成要件，又所
    謂以詐術使人交付，必須被詐欺人因其詐術陷於錯誤，若其所用方法不能認為詐
    術，亦不致使人陷於錯誤，即不構成該罪，最高法院四十六年台上字第二六○號
    判例著有明文。公訴人認被告等涉犯詐欺罪嫌，無非係以被告乙○○持黃開企業
    股份有限公司（以下簡稱黃開公司）或丙○所有之支票向告訴人甲○○借款之時
    ，經濟情形業已陷於周轉不靈，黃開公司且經往來銀行於民國（以下同）八十四
    年一月二十八日公告拒絕往來，渠等二人均明知此一事實，竟仍隱瞞上情，向告
    訴人借款，顯有不法所有之意圖云云。惟查：
  (一)訊據被告堅決否認有何詐欺犯行，被告乙○○辯稱：自八十一年間開始即向告訴
    人借款，均有借有還。系爭支票亦係因換票而交付告訴人持有，並非再向告訴人
    借款交付。嗣後因債務龐大，始無力償還，並非存心詐騙等語。被告丙○則辯稱
    ：被告乙○○因向其告稱公司需借用支票，並承諾由公司背書，便不疑有他而借
    用支票，但公司財務情形，伊根本不清楚等語。
  (二)被告乙○○於本院供稱：「伊自八十一年間即向告訴人借款，直到八十三年間。
    借錢時先將利息（每月二分）扣下來，利息繳至八十四年四月份。每月借款大約
    是二百萬，前後共計借款約好幾千萬元。」等語（參本院八十九年六月九日訊問
    筆錄及九十年二月二十三日審理筆錄）。核與告訴人所陳相符，被告乙○○上開
    供詞，應堪採信。故被告乙○○與告訴人間資金往來已歷二年之久，且調借金額
    龐大，每月以二百萬元借款計算，告訴人每月可收取之利息即達四萬元之多。另
    參佐被告乙○○實際經營黃開企業，無法向銀行申貸較低利率之借款，而需向告
    訴人以較高之利率借貸，顯見被告乙○○及告訴人於本院一致陳稱係因生意週轉
    不靈，始向告訴人借款乙節，應與事實相符，亦堪採信。
  (三)如附表一所示支票，告訴人均係於八十四年八月一日提示遭往來銀行以拒絕往來
    為由退票等情，有附表一所示支票及退票理由單影本在卷可憑。然查，如附表一
    編號一至五之發票日依序為八十四年二月二十八日、八十四年三月三十一日、八
    十四年四月三十日、八十四年五月三十一日及八十四年六月三十日。而黃開公司
    早於八十四年一月二十八日即遭公告拒絕往來。倘告訴人於附表一編號一所示支
    票發票日即八十四年二月二十八日即行提示，自當可以於二月二十八日即知黃開
    公司遭拒絕往來，被告乙○○有可能無法返還債務之事實。詎告訴人竟遲至同年
    八月一日始行提示，其理由安在？推係因雙方長期往來，被告乙○○信用均佳，
    而被告乙○○均按月繳納利息之故。斟酌告訴人本案所提出之支票提示日大抵均
    集中在同年六月或八月之間，故被告乙○○於本院供稱：「利息是繳到八十四年
    四月份」等語之供詞應係實在可採。告訴人在被告乙○○未繼續繳納利息之情形
    下，於八十四年六月、八月將被告乙○○所交付之支票提示，以保權益，亦甚合
    理。告訴人既在八十四年四月份以後即知被告乙○○已無力返還借款，自無續行
    借貸擴大損失之理。故如附表二至五所示，以丙○、黃錦明、孫家鴻、黃鳳琴等
    人為發票人所簽發之支票，均無可能係被告乙○○持上開支票前來借款者甚明，
    被告乙○○辯稱此一部分係因換票而交付乙節，應堪採信。再查，如附表一所示
    編號一、三所示之支票，其票號為連號，分別為0000000、000000
    0；編號二、四所示之支票亦為連號，票號分別為0000000、00000
    00。編號一、三所示支票之發票日為八十四年二月二十八日、八十四年四月三
    十日，票面金額均為五十萬元，顯然是以每二個月返還五十萬元之方式開票。故
    可以推測編號一、三之支票應係在八十三年十二月三十一日前後同時簽發。至編
    號二、四所示支票，其票號0000000、0000000在編號一所示支票
    票號0000000之前，故依簽發票據之經驗法則推斷，編號二、四之支票當
    應係在八十三年十二月三十一日以前所簽發，此係從票據資料推斷。另被告乙○
    ○所簽發黃開公司支票票號0000000號、0000000，其票號均在附
    表一所示五紙支票之後，但該二紙票號在後之支票卻早於八十三年十一月三十日
    即行兌現，有臺灣中小企業銀行往來交易明細表一份在卷可憑。故如附表一所示
    之五紙支票應在八十三年十一月三十日前即已簽發交付告訴人。無論是八十三年
    十二月三十一日或八十三年十一月三十日，斯時黃開公司之支票均尚未經拒絕往
    來。告訴人指稱被告乙○○係於黃開公司支票拒絕往來之後，隱瞞拒往之事實，
    再向告訴人借款云云，顯非足採。
三、綜上所述，被告乙○○與告訴人雙方長期資金往來，告訴人亦明知被告乙○○借
    款係用於生意週轉之用。則告訴人二年以來，以每月平均約二百萬元之資金揖注
    被告乙○○，當知被告乙○○或黃開公司之經濟情形顯然不佳，有無力償還借款
    之可能。告訴人明知被告乙○○之經濟狀況，仍願繼續長期借款，若非因高額之
    利息所得，焉願出借高額款項？凡此，被告乙○○既未隱瞞週轉困難之事實，自
    無施用詐術之可言，告訴人亦未因而陷於錯誤，自不能以其事後之一時之債務不
    履行，遽認其有何詐欺之犯行。被告乙○○既無任何施用詐術之犯行，被告丙○
    僅係借用支票予被告乙○○使用，亦無事前同謀、事後得贓，自亦不能以詐欺罪
    相繩。此外，復查無其他積極證據足資證明被告有犯行，尚不能證明被告犯罪，
    應為無罪之諭知。
四、公訴人認移送併辦部分，與已起訴部分具有連續犯裁判上一罪關係，因而移送本
    院併為審理。惟起訴部分既經判決無罪，已無連續犯一部、全部之裁判上一罪關
    係，本院自不得併為審究，應由檢察官另行處理，併此敘明。
據上論斷，應依刑事訴訟法第三百零一條第一項判決如主文。
本案經檢察官陳鋕銘到庭執行職務
中      華      民      國      九十      年      三      月      九    日
                                  臺灣臺南地方法院刑事第三庭
                                          法  官  林  英  志
右正本證明與原本無異。
如不服本判決，應於判決送達後十日內，向本院提出上訴狀。
                                          書記官  謝  國  欽
中      華      民      國      九十      年      三      月      九    日


司法院資訊處製作；財團法人民間司法改革基金會備份。
